臺灣板橋地方法院民事判決　　　　　　　96年度訴字第1394號
原　　　告　美商花旗銀行股份有限公司
法定代理人　甲○
訴訟代理人　丙○○
被　　　告　乙○○
上列當事人間因刑事附帶民事訴訟請求侵權行為損害賠償事件，
經本院刑事庭裁定移送前來（95年度附民字第405 號），本院於
民國96年8 月14日言詞辯論終結，判決如下：
    主      文
被告應給付原告新臺幣壹佰萬零壹仟捌佰貳拾壹貳拾柒元，及自
民國九十五年十月十九日起至清償日止，按年息百分之五計算之
利息。
訴訟費用由被告負擔。
本判決第一項於原告以新臺幣拾肆萬元為被告供擔保後，得假
執行。
    事實及理由
一、程序方面：
  (一)按訴狀送達後，原告不得將原訴變更或追加他訴，但擴張或
    減縮應受判決事項之聲明者，不在此限，民事訴訟法第255
    條第1 項但書第3 款定有明文。原告起訴時係請求被告給付
    原告新台幣（下同）1,071,821 元及法定遲延利息，嗣於審
    理中減縮本金請求為1,001,821 元，核與上揭規定相符，應
    予准許，合先敘明。
  (二)本件被告未於言詞辯論期日到場，核無民事訴訟法第386 條
    所列各款情形，爰依原告之聲請，由其一造辯論而為判決。
二、原告主張：被告基於行使偽造私文書、行使變造特種文書及
    意圖為自己不法之所有之概括犯意，於民國93年2 月間某日
    ，因看見跳蚤雜誌上某真實姓名年籍不詳之成年人刊登販賣
    身分證、健保卡、駕駛執照等證件影本及個人基本資料之廣
    告，以3,000 元之價錢，分二次向該名刊登廣告之人購得上
    開證件之影本及個人基本資料，並向不知情之房東許密（業
    經檢察官為不起訴處分）索取部分房客前向許密承租房屋時
    所提供之身分證等證件影本後，被告即在其向許密承租位於
    臺北縣新莊市○○路360 之14號4 樓租屋處，使用電腦打字
    ，並以印表機列印出姓名文字、數字，再以剪刀、膠水等工
    具，在他人真正之身分證等證件影本上黏貼姓名文字或出生
    年月日或身分證字號等電腦打字之文字、數字資料，並貼上
    照片之方式，連續變造楊素雲、高嘉雯之身分證影本；許淑
    玲、吳建忠、鄭武德、王寶生、巫喜亭、林農敦、周延名、
    蕭宏文、彭少烽、吳慶華、張勝堯、林世賢等人之身分證影
    本、健保卡影本；洪瑞民、陳嘉明之身分證影本、駕駛執照
    影本等件，以上分別足以生損害於上開證件遭變造之本人，
    及戶政機關對於戶籍管理之正確性、交通監理機關對於駕駛
    執照核發管理之正確性或衛生主管機關對於健保卡管理之正
    確性；被告並在上址連續偽造所得人姓名為楊素雲、林世賢
    、許淑玲、吳建忠、鄭武德、王寶生、巫喜亭、林農敦、周
    延名、蕭宏文、洪瑞民、陳嘉明、彭少烽、吳慶華、張勝堯
    等人之各類所得扣繳暨免扣繳憑單及上開扣繳憑單上之扣繳
    單位，足以生損害於上開遭偽造扣繳憑單之所得人本人。被
    告復於原告信用申請書上偽造上述楊素雲、洪瑞民、蕭宏文
    、周延名、巫喜亭、王寶生、鄭武德、高嘉雯、張勝堯、吳
    慶華、陳嘉明、彭少烽、吳建忠、許淑玲、林農敦等15人之
    簽名，並編寫上開楊素雲等15人之基本資料在原告信用卡申
    請書上，而偽造上開楊素雲等15人之信用卡申請書後，被告
    即自93年2 月間某日起至95年1 月某日止，將上開楊素雲等
    15 人 部分之信用卡申請書，連同楊素雲等15人之變造身分
    證影本、駕駛執照影本或健保卡影本、偽造之各類所得扣繳
    暨免扣繳憑單等一起寄至原告，向原告申請信用卡而行使之
    ，致原告核卡之承辦人員誤以為係附表所示之申請人本人所
    申請，而陷於錯誤先後核發如附表所示之信用卡共11張。俟
    被告取得其所冒名申請之楊素雲、洪瑞民、蕭宏文、周延名
    、巫喜亭、王寶生、鄭武德、高嘉雯、張勝堯、吳慶華、陳
    嘉明等11人之信用卡後，其先後持該11張之信用卡，連續在
    原告之特約商店刷卡購物、消費，並分別交付該11張信用卡
    供各該特約商店服務人員在印錄機上刷卡辨識，且於店員所
    交付之簽帳單持卡人簽名聯上先後偽造楊素雲、洪瑞民、蕭
    宏文、周延名、巫喜亭、王寶生、鄭武德、高嘉雯、張勝堯
    、吳慶華、陳嘉明等11人之簽名，以表示上開楊素雲等11人
    同意依據信用卡持卡人合約條件，按簽帳單之金額付款予發
    卡銀行之意思，連續偽造不實之簽帳單私文書後，再持交各
    特約商店服務人員收執核對而行使之，致各該特約商店服務
    人員均陷於錯誤允予簽帳購物、消費，被告因而分別詐得如
    附表所示金額共計1,071,821 元等值之財物或消費，致原告
    誤為上開金額款項。被告嗣於刑事案件審理中有清償7 萬元
    ，惟仍積欠1,001,821 元。爰依侵權行為損害賠償之法律關
    係提起本訴。併為聲明：被告應給付原告1,001,821 元及自
    起訴狀繕本送達翌日起至清償日止，按年息5%計算之利息；
    願供擔保請准宣告假執行。
三、被告未於言詞辯論期日到場，亦未提出準備書狀作何聲明或
    陳述。
四、原告主張被告不法侵害之事實，業據被告於本院95年度訴字
    1084號刑事案件審理中坦承不諱，並經被害人吳慶華、陳嘉
    明、張勝堯、吳建忠、王寶生、周延名、高嘉雯、楊素雲、
    蕭宏文、鄭武德、證人即林世賢之弟林世斌於上開刑事案件
    警詢指訴其等遭被告冒名向花旗銀行申請信用卡之事實屬實
    ；又證人即被害人王寶生、高嘉雯、蕭宏文、洪貫庭（本名
    洪瑞民）、張勝堯、於上開刑事案件審理時證稱其等證件影
    本遭變造等語。此外，復有被害人楊素雲之花旗銀行信用卡
    申請書、身分證及活期儲蓄存款存摺影本、各類所得扣繳暨
    免扣繳憑單影本、洪瑞民之花旗銀行信用卡申請書、身分證
    、汽車駕駛執照影本、各類所得扣繳暨免扣繳憑單影本、蕭
    宏文之花旗銀行信用卡申請書、身分證及健保卡影本、各類
    所得扣繳暨免扣繳憑單影本、周延名之花旗銀行信用卡申請
    書、身分證及健保卡影本、各類所得扣繳暨免扣繳憑單影本
    、巫喜亭之花旗銀行信用卡申請書、身分證及健保卡影本、
    各類所得扣繳暨免扣繳憑單影本、王寶生之花旗銀行信用卡
    申請書、身分證及健保卡影本、各類所得扣繳暨免扣繳憑單
    影本、鄭武德之花旗銀行信用卡申請書、身分證及健保卡影
    本、各類所得扣繳暨免扣繳憑單影本、高嘉雯之花旗銀行信
    用卡申請書、身分證影本、各類所得扣繳暨免扣繳憑單影本
    、張勝堯之花旗銀行信用卡申請書、身分證及健保卡影本、
    各類所得扣繳暨免扣繳憑單影本、吳慶華之花旗銀行信用卡
    申請書、身分證及健保卡影本、各類所得扣繳暨免扣繳憑單
    影本、陳嘉明之花旗銀行信用卡申請書、身分證及汽車駕駛
    執照影本、各類所得扣繳暨免扣繳憑單、彭少鋒之花旗銀行
    信用卡申請書、身分證及健保卡影本、各類所得扣繳暨免扣
    繳憑單、吳建忠之花旗銀行信用卡申請書、身分證及健保卡
    影本、各類所得扣繳暨免扣繳憑單影本、許淑玲之花旗銀行
    信用卡申請書、身分證及健保卡影本、各類所得扣繳暨免扣
    繳憑單影本、林農敦之花旗銀行信用卡申請書、身分證及健
    保卡影本、各類所得扣繳暨免扣繳憑單影本、林世賢之花旗
    銀行信用卡申請書、身分證及健保卡影本、各類所得扣繳暨
    免憑單影本、原告因被告冒名申辦信用卡盜刷之損失金額表
    、楊素雲花旗銀行信用卡帳單4 紙、洪瑞民花旗銀行信用卡
    帳單5 紙、蕭宏文花旗銀行信用卡帳單4 紙、周延名花旗銀
    行信用卡帳單2 紙、巫喜亭花旗銀行信用卡帳單1 紙、王寶
    生花旗銀行信用卡帳單1 紙、鄭武德花旗銀行信用卡帳單1
    紙、高嘉雯花旗銀行信用卡帳單7 紙、張勝堯花旗銀行信用
    卡帳單3 紙、吳慶華花旗銀行卡號信用卡帳單8 紙、陳嘉明
    花旗銀行信用卡帳單5 紙，暨在被告上開租處扣得之被害人
    周延名身分證正面影本1 紙、周延名各類所得扣繳暨免扣繳
    憑單影本1 紙、巫喜亭身分證正面影本1 紙、巫喜亭各類所
    得扣繳暨免扣繳憑單影本1 紙、王寶生身分證正面影本2 紙
    、鄭武德身分證正面影本1 紙、陳嘉明汽車駕駛執照正面影
    本1 紙、印製號碼為00000000之汽車駕駛執照反面影本一紙
    （被告即用此汽車駕駛執照反面影本冒名申辦陳嘉明之花旗
    銀行信用卡）、彭少烽身分證正面影本1 紙、吳建忠身分證
    正面影本1 紙、吳建忠健保卡正面影本3 紙、吳建忠各類所
    得扣繳暨免扣繳憑單影本1 紙、林農敦各類所得扣繳暨免扣
    繳憑單影本1 紙、電腦螢幕1 台、彩色印表機1 台、硬碟機
    1 台、磁片1 片、營利事業登記證影本8 張、偽造所得人姓
    名為吳建忠、巫喜亭、林農敦、周延名之各類所得扣繳暨免
    扣繳憑單等附於上開刑事案件內可稽。被告刑事責任部分，
    業經本院刑事庭以95年度訴字第1084號刑事判決判處罪刑確
    定在案，有該案刑事判決附卷足憑，並經本院調取上開刑事
    案卷查閱屬實。被告已於相當時期受合法之通知，而於言詞
    辯論期日不到場，亦未提出準備書狀爭執，依民事訴訟法第
    280 條第3 條前段、第1 項前段，視同自認。原告主張之事
    實，堪信為真正。
五、按因故意或過失，不法侵害他人之權利者，負損害賠償責任
    ，民法第184 條第1 項前段定有明文。被告不法侵害原告之
    權利，致原告受有損害，業如前述，則原告基於侵權行為法
    律關係，請求被告負損害賠償責任，賠償原告所受損害1,00
    1,821 元，洵為有據。
六、從而，原告基於侵權行為法則，請求被告給付1,001,821 元
    ，及自起訴狀繕本送達翌日即95年10月19日起至清償日止，
    按年息5%計算之法定遲延利息，為有理由，應予准許。
七、原告陳明願供擔保，請准宣告假執行，經核於法尚無不合，
    爰酌定相當之擔保金額宣告之。
八、結論：本件原告之訴為有理由，依民事訴訟法第385條第1項
    前段、第78條、第390 條第2 項，判決如主文。
中　　華　　民　　國　　96　　年　　8 　　月　　28　　日
                  民事第一庭    法　官　陳翠琪
以上正本係照原本作成
如對本判決上訴，須於判決送達後20日內向本院提出上訴狀
中　　華　　民　　國　　96　　年　　8 　　月　　29　　日
                       　　　　 書記官　李瑞芝
┌────────────────────────────┐
│附表一                                                  │
├───┬────────┬────┬────┬─────┤
│編  號│卡            號│核 卡 日│被冒用申│ 詐得金額 │
│      │                │        │請人    │          │
├───┼────────┼────┼────┼─────┤
│  1   │0000000000000000│93/04/10│楊素雲  │新台幣（下│
│      │                │        │        │同）60,994│
│      │                │        │        │元        │
├───┼────────┼────┼────┼─────┤
│  2   │0000000000000000│94/9/7  │洪瑞民  │121,731元 │
│      │                │        │        │          │
├───┼────────┼────┼────┼─────┤
│  3   │0000000000000000│94/10/20│蕭宏文  │128,838元 │
│      │                │        │        │          │
├───┼────────┼────┼────┼─────┤
│  4   │0000000000000000│94/12/16│周延名  │119,086元 │
│      │                │        │        │          │
├───┼────────┼────┼────┼─────┤
│  5   │0000000000000000│95/01/04│巫喜亭  │ 99,000元 │
│      │                │        │        │          │
├───┼────────┼────┼────┼─────┤
│  6   │0000000000000000│95/01/09│王寶生  │120,000元 │
│      │                │        │        │          │
├───┼────────┼────┼────┼─────┤
│  7   │0000000000000000│95/01/10│鄭武德  │100,000元 │
│      │                │        │        │          │
├───┼────────┼────┼────┼─────┤
│  8   │0000000000000000│93/03/05│高嘉雯  │ 37,523元 │
│      │                │        │        │          │
├───┼────────┼────┼────┼─────┤
│  9   │0000000000000000│94/04/20│張勝堯  │ 77,427元 │
│      │                │        │        │          │
├───┼────────┼────┼────┼─────┤
│ 10   │0000000000000000│94/4/29 │吳慶華  │ 88,945元 │
│      │                │        │        │          │
├───┼────────┼────┼────┼─────┤
│ 11   │0000000000000000│94/08/30│陳嘉明  │118,227元 │
│      │                │        │        │          │
├───┼────────┴────┴────┼─────┤
│      │                                    │1,071,821 │
│合計  │                                    │元        │
├───┴──────────────────┴─────┤
│附註：被告乙○○已清償7萬元（見本院96年8月14日言詞辯論筆│
│      錄），故應給付金額為1,001,821元                   │
└────────────────────────────┘
